【裁判字號】    94,訴,1156
【裁判日期】    950731
【裁判案由】    違反毒品危害防制條例
【裁判全文】
臺灣屏東地方法院刑事判決              94年度訴字第1156號
公  訴  人  臺灣屏東地方法院檢察署檢察官
被      告  甲○○
上列被告因違反毒品危害防制條例案件，經檢察官提起公訴（94
年度毒偵字第2737號），及移送併辦（95年度毒偵字第778 號）
，嗣被告於本院準備程序進行中先就被訴事實為有罪之陳述，本
院告知被告簡式審判程序之旨，並聽取當事人之意見後，裁定改
由受命法官獨任依簡式審判程序審理，本院判決如下：
    主  文
甲○○連續施用第一級毒品，累犯，處有期徒刑壹年肆月，扣案
注射針筒壹支，沒收之。
    事  實
一、甲○○前因施用第二級毒品安非他命案件，經送強制戒治，
    後裁定停止戒治，所餘戒治期間付保護管束，於民國91年10
    月16日期滿，並經臺灣高雄地方法院以90年度易字第1144號
    判處有期徒刑6 月確定，於93年5 月14日縮刑期滿，隔日出
    監執行完畢。詎仍未戒除吸食毒品之惡習，復基於施用第一
    級毒品海洛因之概括犯意，自94年9 月10日7 時許起至95年
    5 月3 日12時許止，以14天左右一次之頻率，在屏東縣恒春
    鎮○○里○○路144 號或屏東縣恒春鎮○○里○○路95號後
    方空地等處，以注射針筒摻水注射於手臂上或將海洛因攙入
    香菸內，再以火點燃產生白煙而吸食之方式，連續施用第一
    級毒品海洛因多次。嗣為警分別：
（一）於94年9 月11日15時50分許，在屏東縣恆春鎮○○里○○
      路與關山路口時，因行跡可疑遭警盤查，並經其同意採尿
      送驗而查獲。
（二）於95年5 月3 日12時30分許，在屏東縣恒春鎮○○里○○
      路95號後方空地，因行跡可疑遭警盤查，並經其同意搜索
      而查獲，並扣得注射針筒1支。
二、案經屏東縣警察局恆春分局報請臺灣屏東地方法院檢察署檢
    察官偵查起訴。
    理  由
一、訊據被告甲○○對於上揭犯罪事實均坦承不諱，復查：
（一）經警分別於查獲被告當日所採之尿液送驗結果，均係呈嗎
      啡陽性反應，此有毒品案件嫌疑人尿液採證編號姓名對照
      表2 份、台灣檢驗科技股份有限公司94年9 月22日編號KＺ
      000000000000號與95年5 月22日編號KＺ000000000000號濫
      用藥物尿液檢驗報告各1 份在卷可稽。
（二）本件尚有注射針筒1 支扣案可稽，核與被告施用本件第一
      級毒品海洛因所預備之物相符，益見被告確有施用第一級
      毒品海洛因無誤。
（三）再查被告甲○○前因施用第二級毒品安非他命案件，經送
      強制戒治，後裁定停止戒治，所餘戒治期間付保護管束，
      於91年10月16日期滿之事實，有臺灣高等法院被告全國前
      案紀錄表1 份在卷可按。是被告於強制戒治執行完畢後5
      年內再犯施用毒品之罪甚明。
（四）綜上所述，被告前曾犯施用毒品，且於強制戒治執行完畢
      釋放後，5 年內再犯本件施用毒品，事證應屬明確，其犯
      行應堪認定。
二、新舊法比較：
（一）查被告行為後，刑法第2 條第1 項業於94年2 月2 日以華
      總一義字第09400014901 號令修正公布，並自95年7 月1
      日起施行；修正後刑法第2 條第1 項規定，已將新舊法律
      適用之「從新從輕」原則，改採「從舊從輕」原則。惟按
      刑法第2 條第1 項所稱之法律，係指刑罰所依存的整體法
      律狀態，故所謂「法律有變更」者，除形式上有變更之外
      ，應進一步指足以影響行為的可罰性與法律效果的法令因
      修正或廢止而有所變更之實質上變更者而言。所以刑法法
      律變更概念，應界定此，而為新舊法之比較，合先敘明。
（二）連續犯部分：
      修正後刑法第56條已刪除連續犯之規定，而本案被告先後
      多次施用毒品犯行，均時間緊接，所犯構成要件相同，均
      顯係基於概括之犯意為之，依修正前刑法第56條均屬連續
      犯，以一罪論，但得加重其刑至二分之一；惟如依新法規
      定，因連續犯業已刪除，即應按數罪之規定併罰，數罪併
      罰之結果，顯較諸以一罪論而加重其刑至二分之一之結果
      不利於被告；比較新舊法結果，以修正前刑法較有利於行
      為人。
（三）累犯部分：
      刑法修正後第47條第1 項規定「受徒刑之執行完畢，或一
      部之執行而赦免後，五年以內故意再犯有期徒刑以上之罪
      者，為累犯，加重本刑至二分之一。」，與修正前刑法第
      47條規定不同。修正後刑法關於累犯之規定，其5 年以內
      再犯之罪以故意犯為限，始應論以累犯。本案被告前曾因
      違反毒品危害防制條例案件，並經臺灣高雄地方法院以90
      年度易字第1144號判處有期徒刑6 月確定，於93年5 月14
      日縮刑期滿，隔日出監執行完畢一節，有臺灣高等法院被
      告全國前案紀錄表1 份在卷可憑，於5 年內故意再犯有期
      徒刑以上之本件，不論依新舊法規定，均應論以累犯，比
      較新舊法結果，並無有利或不利之情形，故依刑法第2 條
      第1 項前段規定，本案關於被告是否構成累犯之適用，自
      應適用行為時之法律即修正前刑法第47條規定為累犯。
（四）參酌最高法院95年5 月23日刑事庭第8 次會議決議，比較
      新舊法時應就罪刑有關之共犯、未遂犯、想像競合犯、牽
      連犯、連續犯、結合犯，以及累犯加重、自首減輕暨其他
      法定加減原因（如身分加減）與加減比例等一切情形，本
      於統一性及整體性原則，綜其全部罪刑之結果而為比較。
      本件綜合比較結果，因被告依修正前刑法為連續犯，其餘
      同上所述亦均依修正前刑法對被告較為有利，是應一體適
      用修正前刑法即行為時刑法。
三、查海洛因屬毒品危害防制條例第2 條第2 項第1 款所規定之
    第一級毒品，核被告所為，係犯毒品危害防制條例第10條第
    1 項施用第一級毒品罪。被告持有毒品，復進而施用，其持
    有毒品之低度行為，為施用毒品之高度行為所吸收，均不另
    論罪。被告先後施用第一級毒品海洛因之犯行，時間緊接，
    所犯構成要件相同，顯係基於概括犯意為之，為連續犯，依
    修正前刑法第56條規定，以一罪論，並加重其刑。被告前曾
    因違反毒品危害防制條例案件，並經臺灣高雄地方法院以90
    年度易字第1144號判處有期徒刑6 月確定，於93年5 月14日
    縮刑期滿，隔日出監執行完畢一節，有臺灣高等法院被告前
    案紀錄表1 份在卷可稽，其於受有期徒刑之執行完畢，5 年
    以內再犯本件有期徒刑以上之罪，為累犯，所犯之罪應依修
    正前刑法第47條之規定遞加重其刑。爰審酌被告施用毒品，
    足以戕害其身心，滋生其他犯罪，惡化治安，嚴重損及公益
    ，且被告前業因違反麻醉藥品管理條例經判處有期徒刑7 月
    、8 月，又甫經強制戒治，竟再為本件施用毒品犯行，顯見
    其不思悔改，自制力甚為不佳；惟另考量被告於犯後即能坦
    承犯行，而其施用毒品行為於本質上係屬自我戕害行為，反
    社會性之程度應屬較低等一切情狀，酌情量處如主文所示之
    刑，以資懲儆。
四、末按沒收為從刑，與主刑有從屬關係，倘主刑與從刑均已修
    正，經依刑法第2 條就主刑比較結果，應適用最有利之修正
    前舊法時，依從刑附屬於主刑之原則，自不得就新舊法予以
    割裂適用，應一律適用修正前之舊法（最高法院90年度第45
    26號判決要旨參照）。本件扣案之注射針筒，業經被告供承
    乃施用第一級毒品海洛因所用之物（見恆警刑字第09500034
    62號卷95年5 月3 日警詢筆錄），且其上並無任何反應，此
    有高雄醫藥大學附設中和紀念醫院95年6 月5 日編號0000-0
    00號檢驗報告1 紙附卷可參，是認應屬被告所有供被告預備
    施用第一級毒品海洛因所用之物，應另依刑法第38條第1項
    第2 款之規定，宣告沒收。
據上論斷，應依刑事訴訟法第273 條之1 第1 項、第299 條第1
項前段，毒品危害防制條例第10條第1 項，刑法第11條前段、第
56條（修正前）、第47條（修正前）、第38條第1 項第2 款（修
正前），判決如主文。
本件經檢察官吳岳輝到庭執行職務。
中    華    民    國    95    年    7     月    31    日
                  刑事第一庭    法  官  羅培毓
以上正本證明與原本無異。
如不服本判決應於收受本判決送達後10日內向本院提出上訴書狀
，其未敘述上訴理由者，並得於提起上訴後10日內向本院補提理
由書狀（均須按他造當事人之人數附繕本）「切勿逕送上級法院
」
中    華    民    國    95    年    7     月    31    日
                                 書記官 張儷薾
附錄本判決論罪科刑法條：
毒品危害防制條例第10條
施用第一級毒品者，處六月以上五年以下有期徒刑。


司法院資訊處製作；財團法人民間司法改革基金會備份。
